臺灣高等法院高雄分院刑事判決
111年度金上訴字第142號
上  訴  人  臺灣高雄地方檢察署檢察官
被      告  楊進強



上列上訴人因被告洗錢防制法等案件，不服臺灣高雄地方法院11
0年度審原易字第10號中華民國111年3月15日第一審判決（起訴
及移送併辦案號：臺灣高雄地方檢察署109年度偵字第21833號、
第23616號、第23975號、第24515號、第24523號、110年度偵字
第3899號、第6073號）關於量刑部分提起上訴，本院判決如下：
    主  文
原判決關於諭知犯「幫助犯洗錢防制法第十四條第一項之洗錢罪
」之宣告刑部分撤銷。
楊進強經原判決判處上開罪名部分，處有期徒刑肆月，併科罰金
新臺幣壹萬元，罰金如易服勞役，以新臺幣壹仟元折算壹日。
    理  由
一、程序事項：
　㈠刑事訴訟法第348條第3項規定：「上訴得明示僅就判決之刑
    、沒收或保安處分一部為之」，其立法理由指出：「為尊重
    當事人設定攻防之範圍，並減輕上訴審審理之負擔，容許上
    訴權人僅針對刑、沒收或保安處分一部提起上訴，其未表明
    上訴之認定犯罪事實部分，則不在第二審之審判範圍。如為
    數罪併罰之案件，亦得僅針對各罪之刑、沒收、保安處分或
    對併罰所定之應執行刑、沒收、保安處分，提起上訴，其效
    力不及於原審所認定之各犯罪事實，此部分犯罪事實不在上
    訴審審查範圍」。是科刑事項已可不隨同其犯罪事實而單獨
    成為上訴之標的，且上訴人明示僅就科刑事項上訴時，第二
    審法院即不再就原審法院所認定之犯罪事實為審查，而應以
    原審法院所認定之犯罪事實，作為論認原審量刑妥適與否的
    判斷基礎。　
　㈡本件上訴人即檢察官於本院已明示係針對原判決量刑部分上
    訴（見本院卷第138頁），依據前述說明，本院僅就原審判
    決關於量刑妥適與否進行審理，至於原審判決其他部分，則
    非本院審查範圍。
二、本案據以審查量刑妥適與否之原審所認定之犯罪事實、所犯
    罪名、宣告刑：
  ㈠原審認定之犯罪事實：
　　被告楊進強與王怡雯、陳聚福（另案經原審法院為免訴判決
    確定）3人已預見提供金融機構帳戶存摺、金融卡及提款密
    碼予他人使用，可能掩飾、隱匿他人犯罪所得或幫助他人遂
    行詐欺取財犯行，仍不違背其本意，而基於掩飾、隱匿特定
    犯罪所得之本質、來源、去向之犯意及幫助詐欺取財之不確
    定故意，於民國109年4月23日前某時，在不詳地點，分別將
    其所有之合作金庫商業銀行帳號000-0000000000000號帳戶
    ，下稱合庫帳戶）、臺中商業銀行帳號000-000000000000號
    帳戶，下稱中商銀帳戶）、台新國際商業銀行銀行帳號000-
    00000000000000號帳戶（下稱台新銀行帳戶）之存摺、金融
    卡及提款密碼，交付予真實姓名年籍不詳之人使用。嗣該不
    詳之人於取得上開帳戶之存摺、金融卡等物後，即意圖為自
    己不法之所有，基於詐欺取財及洗錢之犯意，分別於下列時
    間及地點，為下列行為：
  ⑴於附表所示時間，以附表所示方式詐騙附表所示之被害人，
    致渠等均陷於錯誤，分別於附表所示時間，將附表所示金額
    匯入如附表所示帳戶內（起訴部分）。
  ⑵於109年4月22日起，以通訊軟體LINE暱稱「芯妤」、「總指
    導Ling慈」、「周菲亞」等向林○婷佯稱：可加入「格雷金
    融網站」投資平台操作並參加課程獲利云云，致林○婷陷於
    錯誤，於109年4月30日12時57分，匯款新臺幣（下同）5萬
    元至上開中商銀帳戶（移送併辦部分）。
  ㈡所犯罪名：　
 　 核被告所為，係犯刑法第30條第1項前段、第339條第1項之
    幫助犯詐欺取財罪，及刑法第30條第1項前段、洗錢防制法
    第2條第2款、第14條第1項之幫助犯洗錢罪。其以一行為，
    幫助他人對被害人謝○臨、黃○萍、林○臻、鄭○芳、顏○婕、
    林○婷等進行詐欺犯行，並同時觸犯幫助洗錢罪及幫助詐欺
    取財罪，為想像競合犯，應依刑法第55條前段規定，從一較
    重之幫助一般洗錢罪處斷。檢察官移送併辦部分，與起訴部
    分僅係被害人不同，具有想像競合之裁判上一罪關係，為起
    訴效力所及，自得併予審究。
  ㈢刑罰減輕事由：
    被告未實際參與詐欺取財及洗錢之構成要件行為，其情節相
    對於詐欺取財罪之正犯而言，較為輕微，爰依刑法第30條第
    2 項之規定，按正犯之刑減輕之；另洗錢防制法第16條第2 
    項規定：「犯前2 條之罪，在偵查或審判中自白者，減輕其
    刑。」，被告於本院審理中已自白洗錢犯行，應依洗錢防制
    法第16條第2 項規定減輕其刑，並與前開減輕事由，依法遞
    減之。
三、原審之量刑審酌及宣告刑：
　　原審審酌被告知悉國內現今詐欺案件盛行，竟為圖小利而交
    付所申辦之金融帳戶供他人非法使用，幫助犯罪者隱匿真實
    身分，助長社會財產犯罪風氣及增加追緝犯罪之困難度、犯
    後坦承犯行，態度尚可，兼衡其素行、本件犯罪之手段、情
    節、所生危害、智識程度、家庭生活、經濟狀況等一切具體
    情狀（涉被告個人隱私，均詳卷），量處有期徒刑2月，併
    科罰金新台幣（下同）1萬元，並就罰金刑部分，諭知易服
    勞役之折算標準。
四、檢察官上訴意旨略以：被告提供金融機構帳戶存摺、金融卡
    及提款密碼予詐欺集團人員，且迄今未與告訴人協商賠償事
    宜，犯後態度不佳，原審卻僅判處有期徒刑貳月，量刑明顯
    輕從等語。
五、本院之判斷：㈠刑罰係以行為人之責任為基礎，就行為本身
    之惡害程度予以非難評價，法院於個案為宣告刑之具體裁量
    ，必須審酌刑法第57條所列各項罪責因素，而為科刑輕重標
    準之衡量，使罪、刑相當，以實現刑罰權應報正義，並兼顧
    犯罪一般預防與特別預防之目的。㈡不詳姓名之人利用被告
    所提供銀行帳戶進行詐騙，受害人計有謝○臨、黃○萍、林○
    臻、鄭○芳、顏○婕、林○婷等6人，人數非少，而謝○臨遭詐
    騙之金額為3萬3000元；黃○萍遭詐騙之金額為4萬5000元；
    林○臻遭詐騙之金額為5萬元；鄭○芳遭詐騙之金額為2萬元；
    顏○婕遭詐騙之金額為14萬元；林○婷遭詐騙之金額為5萬元
    ，合計33萬8000元，造成之損害非輕，被告迄未與上開被害
    人和解並賠償損害，或取得被害人等之諒解，且係同時觸犯
    幫助詐欺取財罪及洗錢防制法第2條第2款、第14條第1項之
    幫助犯洗錢罪，侵害不同之法益，雖應從較重之幫助洗錢罪
    處斷，仍應就所侵害之二法益為充分評價，而洗錢防制法第
    14條之法定本刑為7 年以下有期徒刑，併科新臺幣5 百萬元
    以下罰金；刑法第339 條第1項詐欺罪之法定刑為處5 年以
    下有期徒刑、拘役或科或併科50萬元以下罰金。原判決雖依
    幫助犯減輕其刑；違反洗錢防制法部分並依同法第16條第2 
    項規定減輕並遞減，然審酌被告上開客觀之犯罪情節，被告
    雖犯後坦承犯行，仍不宜作過多之量刑上之折讓，原判決就
    徒刑部分量處有期徒刑2月，顯然過輕，檢察官執此指摘原
    判決量刑不當，為有理由，應由本院將原判決關於量刑部分
    撤銷改判。爰審酌被告上開犯罪情節，及犯罪動機在圖牟不
    法利益，暨其智識程度、家庭生活、經濟狀況（見本院卷第
    141頁）等一切具體情狀，量處如主文第2項所示之刑，並就
    罰金部分諭知易服勞役之折算標準。
據上論結，應依刑事訴訟法第369條第1項前段、第364條、第299
條第1項前段，判決如主文。
本案經檢察官洪瑞芬提起公訴，檢察官許怡萍到庭執行職務。
中　　華　　民　　國　　111 　年　　11　　月　　17　　日
                  刑事第四庭    審判長法  官  黃建榮
                                      法  官  陳君杰
                                      法  官  李嘉興
以上正本證明與原本無異。
如不服本判決應於收受本判決後20日內向本院提出上訴書狀，其
未敘述上訴理由者，並得於提起上訴後20日內向本院補提理由書
狀（均須按他造當事人之人數附繕本）「切勿逕送上級法院」。
中　　華　　民　　國　　111 　年　　11　　月　　17　　日
                                      書記官  賴梅琴
刑法第339 條第1 項
意圖為自己或第三人不法之所有，以詐術使人將本人或第三人之
物交付者，處5 年以下有期徒刑、拘役或科或併科50萬元以下罰
金。
洗錢防制法第2 條
本法所稱洗錢，指下列行為：
一、意圖掩飾或隱匿特定犯罪所得來源，或使他人逃避刑事追訴
    ，而移轉或變更特定犯罪所得。
二、掩飾或隱匿特定犯罪所得之本質、來源、去向、所在、所有
    權、處分權或其他權益者。
三、收受、持有或使用他人之特定犯罪所得。

洗錢防制法第14條
有第二條各款所列洗錢行為者，處7 年以下有期徒刑，併科新臺
幣5 百萬元以下罰金。
前項之未遂犯罰之。
前二項情形，不得科以超過其特定犯罪所定最重本刑之刑。

附表：
編號 告訴人 詐騙方式 匯款時間 金額（新臺幣） 被告帳戶 1 謝○臨 109年4月14日某時許接獲LINE通訊軟體（下稱LINE）暱稱「王小妞」（真實姓名年籍不詳之人）佯稱投資「香港恆生銀行資金託管、南方期貨香港證券」外匯平台（ZW.HSQWJY.COM）可以獲利，致告訴人謝○臨陷於錯誤，而註冊帳戶，並與LINE ID:xuzixin957，自稱恆生銀行簡先生、陳主任、臺灣金控何正洋、何襄理（真實姓名年籍均不詳）之人聯繫於右揭時間，匯款入右揭帳號，事後聯絡匯回投資款項未果，始悉受騙。 109年4月26日20時47分許 1萬6,500元 王怡雯合庫帳戶    109年4月26日17時49分許 3萬3,000元 楊進強中商銀帳戶 2. 簡則宇 109年4月19日17時24分許接獲手機APP軟體「探探交友」自稱「佳豪」（真實姓名年籍不詳之人）佯稱加入投資網站（fxprotw.com）儲值投資黃金買賣獲利，致告訴人簡則宇陷於錯誤，而於右揭時間，匯款入右揭帳號，事後又佯稱需匯款保證金，方可提領款項之詐術，使告訴人再度匯款，後經告訴人聯絡匯回投資款項未果，始悉受騙。 109年4月26日18時33分許 3萬元 王怡雯合庫帳戶 3. 黃○萍 告訴人於109年4月20日因在家瀏覽網路投資資訊，有網友「林靜宜」（真實姓名年籍不詳）佯稱投資「歐福金控」穩賺不賠，致告訴人陷於錯誤而於右揭時間匯款右揭金額至被告中商銀帳戶，事後客服人員佯以告訴人操作錯誤，帳戶被凍結，需再匯款保證金方可提領之詐術，致告訴人陷於錯誤，再度匯款右揭款項，事後告訴人聯絡匯回投資款項未果，始悉受騙。 109年4月26日15時12分許 3,000元 楊進強中商銀帳戶    109年4月26日16時19分許 4萬2,000元 楊進強中商銀帳戶 4. 林○臻 109年2月17日某時許在手機APP「探探交友」結識暱稱「Wang王萌」（真實姓名年籍均不詳之成年男子），佯稱加入「裕豐金融平台」投資外匯可穩定獲利，致其陷於錯誤而加入會員，事後「Wang王萌」佯稱將其會員帳戶餘額顯示30萬元，再經詢問平台客服人員後，佯以提領會員帳戶中款項需匯款保證金之詐術，致告訴人林○臻陷於錯誤，於右揭時間匯款右揭金額至被告右揭帳戶內。 109年4月28日13時39分許 5萬元 楊進強中商銀帳戶    109年5月21日13時20分 5萬元 陳聚福台新銀行帳戶    109年5月22日18時33分 5萬元 陳聚福台新銀行帳戶    109年5月25日13時35分 5萬元 陳聚福台新銀行帳戶    109年5月25日13時38分 5萬元 陳聚福台新銀行帳戶    109年5月29日14時05分 5萬元 陳聚福台新銀行帳戶 5. 鄭○芳 告訴人於109年3月26日在手機APP「LINE」經暱稱「曖寶寶」（真實姓名年籍不詳之人）介紹投資「金裕金融理財網」投資金融商品，因獲利欲領出帳戶內金額，經由客服人員佯以提領帳戶內款項需匯入一定之金額，方可提領帳戶內款項之詐術而陷於錯誤，於右揭時間匯款右揭金額至被告中商銀帳戶，後因告訴人聯繫匯回投資款項未果，始悉受騙。 109年4月25日13時02分07秒 2萬元 楊進強中商銀帳戶 6. 顏○婕 告訴人於109年3月18日經友人介紹加入LINE「Binany Option」群組，並加入「GF智能投資」網站註冊加入會員，後因LINE暱稱「VaVa」（真實姓名年籍不詳之人）之網友介紹投資外匯獲利，欲領出帳戶內金額，發現網站已關閉，告訴人聯繫未果，始悉受騙。 109年4月23日17時54分 5萬元 楊進強中商銀帳戶    109年4月23日18時06分 5萬元 楊進強中商銀帳戶    109年4月23日18時07分 4萬元 楊進強中商銀帳戶 7. 蔡沂宸 109年5月24日瀏覽臉書時發現有關理財訊息，經由「曾筱潔」介紹認識暱稱「馮傑」「馮少」、「趙勇志」（上開3人真實姓名年籍均不詳），遊說加入「BTS金融理財中心1.1」投資網站，「趙勇志」佯稱推薦工程師「俊豪」協助操作投資，致告訴人蔡沂宸陷於錯誤，於右揭時間匯款右揭金額至被告右揭帳戶內。 109年5月27日12時54分56秒 10萬元 陳聚福台新銀行帳戶